【裁判字號】    97,訴,2220
【裁判日期】    980122
【裁判案由】    侵權行為損害賠償
【裁判全文】
臺灣板橋地方法院民事判決              97年度訴字第2220號
原      告  乙○○
訴訟代理人  謝智潔律師
被      告  丙○○
            甲○○
上列當事人間請求侵權行為損害賠償事件，經本院刑事庭移送前
來（96年度附民字第475 號），經本院於民國98年1 月8 日言詞
辯論終結，判決如下：
     主    文
被告應連帶給付原告新臺幣壹佰零捌萬壹仟壹佰肆拾伍元，及自
民國九十七年十一月四日起至清償日止，按年息百分之五計算之
利息。
訴訟費用由被告連帶負擔。
本判決於原告以新臺幣拾陸萬元供擔保後，得假執行。
    事實及理由
甲、程序事項：
    按狀送達後，原告不得將原訴變更或追加他訴，但擴張或減
    縮應受判決事項之聲明者，不在此限，民事訴訟法第255 條
    第1 項第3 款定有明文。原告原起訴主張被告應連帶給付原
    告新臺幣（下同）1,665,175 元之損害賠償金，及自起訴狀
    繕本送達被告翌日起至清償日止，按年息5 ％計算之法定遲
    延利息。嗣減縮為被告應連帶給付原告1,081,145 元之損害
    賠償金，及自民國97年11月4 日起至清償日止，按年息5 ％
    計算之法定遲延利息；願供擔保請准宣告假執行。
乙、實體事項：
一、原告起訴主張：
  (一)被告丙○○前曾受僱於原告所開設位於臺北縣蘆洲市○○○
    路○段154 號之「歡歡小吃店」（為卡拉OK店，所在之建築
    物為五層樓連棟式建築物，樓上係供人使用之住宅），後原
    告因故一度結束營業後，於民國96年3 月底又在上址重新營
    業，被告丙○○回任後因薪資無法談攏，遂於同年4 月間離
    職並自行在蘆洲市○○路開設另家卡拉OK店。詎被告丙○○
    因前開薪資糾紛及兩家卡拉OK店間服務小姐跳槽等問題而對
    乙○○心生不滿，與被告甲○○均明知上開歡歡小吃店係座
    落於現供人使用之集合住宅內，竟與被告甲○○基於放火燒
    燬現供人使用住宅之犯意聯絡，以將被告甲○○所積欠新臺
    幣（下同）15,000元之債務全部抵銷，且事成後再另行支付
    10,000元之報酬為代價，囑由被告甲○○下手縱火燒燬原告
    所經營之上開歡歡小吃店，並於96年5 月8 日晚間6 時許，
    在其位於臺北縣蘆洲市○○街15巷2 號2 樓之住處內，將其
    前任職於歡歡小吃店時所私下拷貝之電捲門遙控器交予甲○
    ○，以利甲○○遂行縱火之犯行。
  (二)被告甲○○取得上開遙控器後，於同日晚間6 時54分許，在
    位於上開蘆洲市○○路699 號之上億百貨購買塑膠汽油桶，
    再於翌日即同年5 月9日 凌晨2 時40分許，至位於臺北縣三
    重市○○路○段34號之堤頂加油站以上開塑膠桶購買汽油約
    五點七公升後，旋於凌晨3 時50分許，前往上開歡歡小吃店
    ，先以該遙控器開啟鐵捲門進入該店後，隨即以自備之汽油
    向右側櫃檯及開放式包廂等處潑灑，並持打火機點燃自備之
    藍白色菱形圖樣衣服後丟向店內潑灑汽油處引發店內大火，
    而著手燒燬現供人使用之住宅，幸消防人員適時趕到滅火，
    致未將該建築物燒燬而未得逞。被告二人涉及公共危險之犯
    行，業經本院刑事庭以96年度訴字第2274號、臺灣高等法院
    以97年上訴字第4746號判決有罪。
  (三)原告因被告前揭不法侵害行為，而受有下列之損失：
  1.原告前揭經營之歡歡小吃店內機具、存貨全毀，計受有891,
    695 元。
  2.原告係向他人租賃房屋經營，該屋因原告與被告丙○○有嫌
    隙被縱火後，房東不願再續租，因而無法繼續營業，每日淨
    損失2,105元，以3 個月計算，則受有189,450元。
  3.合計原告受有1,081,145 元（891,695+189,450） 之損失，
    而上開事實，業經原告提出讓渡證書、估價單、出貨單、每
    日營業單據為證。
二、被告甲○○則以伊確實有對原告所經營之歡歡小吃店縱火，
    然係因另一被告丙○○所指使、教唆的，伊對於原告所請求
    之損失金額並不爭執，雖有賠償原告之意，但現無資力可以
    賠償等語置辯，並聲明駁回原告之訴。
三、被告丙○○則以對於原告主張之損失金額及其計算式並不爭
    執，然上開縱火行為係被告甲○○個人之行為，伊根本未教
    唆被告甲○○前去原告所經營之歡歡小吃店縱火，伊無庸對
    於原告前揭損失負責賠償。又本院刑事庭雖認定係伊教唆另
    一被告甲○○前去縱火，且臺灣高等法院亦仍維持原審4 年
    6 月之有期徒刑之判決，然上開判決均有認定事實錯誤等語
    置辯，並聲明駁回原告之訴。
四、查原告起訴主張其所經營之歡歡小吃店遭人縱火，致財物受
    損，且無法營業，合計受有1,081,145 元之損失，業據原告
    提出與所述相符之讓渡證書、估價單、出貨單、每日營業單
    據均影本為證（見本院96年度附民字第475 號卷第10-56 頁
    ），復為被告二人所不爭執（見本院97年度訴字第2220號卷
    第41頁），自堪信原告前揭主張為真實。是以，本件之爭點
    厥為被告二人是否應對於原告前揭損失負連帶賠償之責，茲
    分述如下：
  (一)按因故意或過失，不法侵害他人之權利者，負損害賠償責任
    ；數人共同不法侵害他人之權利者，連帶負損害賠償責任，
    民法第184 條前段、第185 條第1 項前段分別定有明文。再
    者，當事人主張有利於己之事實者，就其事實有舉證之責任
    。但法律另有規定，或依其情形顯失公平者，不在此限，民
    事訴訟法第277 條亦定有明文。原告既主張被告等人共同不
    法侵害行為，致原告受有前揭之損失，參酌上開說明，此有
    利於原告之事實，自應由原告負舉證責任。
  (二)原告主張被告甲○○於上開時間，親自前往原告所經營之歡
    歡小吃店縱火等事實，為被告甲○○所不爭執，並供稱係受
    另一被告丙○○教唆所致，然為被告丙○○所否認。查關於
    被告甲○○放火之原因，其於偵查及本院刑事庭審理中均證
    稱係因被告丙○○以免除其前所積欠之15,000元債務，另給
    付10,000元報酬作為代價而指使，縱火地點之鐵捲門遙控器
    亦係被告丙○○於96年5 月8 日晚間6 時許所交付等情。而
    被告丙○○於96年5 月8 日上午5 時許，有以其夫方瑞華之
    0000000000門號行動電話撥打被告甲○○0000000000門號行
    動電話聯絡，同日晚間6 時10分許及翌日凌晨3 時22分許，
    被告甲○○則以上開行動電話撥打被告丙○○0000000000門
    號行動電話聯絡等事實，為被告丙○○於刑事審理中所不爭
    執。其中第一通96年5 月8 日上午5 時許之通話內容，被告
    丙○○於警詢中供承係要求被告甲○○趕快回臺北準備拜拜
    的事（參見96年度偵字第10988 號卷第32頁），核與被告甲
    ○○於本院刑事庭審理中證稱接到電話時其人在嘉義睡覺等
    語相符（參見本院96年度訴字第2274號刑事卷卷準備程序筆
    錄第6 頁），姑且不論通話內容為何，但可徵當天被告丙○
    ○確有要求被告甲○○從嘉義趕回臺北。第二通晚間6 時10
    分許之通話內容，被告丙○○於警詢中供承係要求被告甲○
    ○載伊女兒去補習班等語（參見同上偵查卷第32-33 頁），
    於本院準備程序中亦曾表示係為了店內的事和接送女兒的事
    與被告甲○○聯絡等語（參見本院同上刑事卷96年7 月27日
    準備程序筆錄第4 頁），而當晚6 時30分許至6 時45分左右
    ，被告甲○○確實有載被告丙○○女兒方韻晴至補習班乙節
    ，亦據被告甲○○、證人方韻晴於本院刑事庭審理中證述甚
    明，亦顯見上開第二通電話係與聯絡被告甲○○到被告丙○
    ○住處見面有關，方有可能送方韻晴到補習班無疑。
  (三)另被告甲○○除於縱火前約半小時之凌晨3 時22分許，曾以
    上開行動電話撥打與被告丙○○聯絡外，並證稱縱火後約凌
    晨4 時，有以公共電話與被告丙○○聯絡（參見本院刑事卷
    96 年11 月20日審判筆錄第6 頁），被告丙○○於警詢中亦
    自承96年5 月9 日凌晨4 時左右，被告甲○○有打兩通電話
    給伊，其中一通未顯示號碼等語（參見同上偵查卷第27頁）
    。雖被告丙○○均稱前揭通話內容係在討論農曆3 月23日（
    即國曆5 月9 日）媽祖生日其卡拉OK店祭拜之事，然審酌一
    般民間神明聖誕之祭拜儀式，多有定例，被告丙○○經營之
    卡拉OK店不過係普通商家，並非舉辦何種盛典，衡情依習俗
    準備牲禮水果祭拜即可，何需與被告甲○○如此密集討論甚
    至要伊趕回臺北？其嗣後於本院刑事庭審理中雖又稱係因店
    內剛開始經營，生意不好，故請甲○○做法事之故，然此除
    為被告甲○○所否認外，若其所述為真，則其出資多達一萬
    元請被告甲○○為店內做法事，且讓被告甲○○簽帳賒欠，
    對於被告甲○○有情有義，則被告甲○○豈非更不可能在事
    發後誣指對其有恩之被告丙○○指使放火？足徵被告丙○○
    所遍之通話內容，不符情理，難以採信。反之，由被告甲○
    ○縱火前後撥打電話給被告丙○○之情觀之，可徵本件縱火
    案應確與被告丙○○有關，被告甲○○方會在縱火前再次確
    認、縱火後回報情況甚明。
  (四)又被告二人間為乾姊弟之關係，此為渠等於刑事庭審理中所
    自承，彼此間當無仇怨可言。被告丙○○雖迭次強調因為被
    告甲○○之簽帳問題，兩人產生糾紛，然縱使其所述96年5
    月4 日被告甲○○欲簽帳時，有發生爭執，惟依證人于清玉
    所證，最後被告丙○○還是出面讓被告甲○○簽帳賒欠（參
    見同上本院刑事庭審判筆錄第26頁），則被告甲○○對於被
    告丙○○又有何埋怨？更何況96年5 月8 日清晨5 時許，被
    告丙○○還打電話要被告甲○○趕回臺北，還讓被告甲○○
    送其女兒至補習班，兩人間之交情顯然十分正常，殊難想像
    被告甲○○對被告丙○○有何怨隙、有何誣陷被告丙○○之
    動機。若謂被告甲○○縱火之目的係要誣陷被告丙○○，那
    也得要其本身先因為縱火案件被警方逮捕才有可能，而縱火
    案件係重罪，其對被告丙○○又有何深仇大恨讓其甘願重罪
    服刑來誣陷被告丙○○？遑論依前所述，其與被告丙○○為
    乾姊弟，交情甚篤，更不可能誣陷被告丙○○。而案發後，
    警方係依據案發現場附近之監視器錄影畫面經原告指認出被
    告甲○○涉嫌重大後，於當日即5 月9 日下午3 時左右即前
    往被告甲○○位於八里之住處拘提，當場及解送回警局之路
    上，被告甲○○即坦承放火，並告知係「小芸姊姊」（即被
    告丙○○）因金錢糾紛叫伊去放火。另甲○○所持上開0000
    000000門號行動電話自前揭5 月9 日凌晨3 時22分撥打給被
    告丙○○之電話後，迄至為警方逮捕為止，並無任何發話、
    受話之通聯紀錄，亦有該門號之通聯記錄一份在本院刑事卷
    可按，被告甲○○乃係自行主動說出係被告丙○○指使，至
    為灼然。而依前所述，被告甲○○實無誣陷被告丙○○之動
    機，其既已為警方逮捕，自行承擔罪責即可，又怎會無故誣
    陷對其有恩有義借錢給伊、讓其賒欠之乾姐即被告丙○○（
    被告丙○○甚至稱要花一萬元請伊做法事）？亦可徵被告甲
    ○○所述應堪採信，且其所述之各項情節，亦與卷附通聯記
    錄相符，此部分事實認定，本院刑事庭、臺灣高等法院97年
    度上訴字第4746號均同本院上開審認。是以，被告丙○○辯
    稱並未教唆被告甲○○縱火，故對於原告前揭損失無庸與被
    告甲○○共同負連帶清償之責等情，並不足取。
五、綜上所述，被告渠等對於原告所經營之歡歡小吃店，因遭被
    告甲○○縱火，導致財物受損，而受有1,081,145 元之損失
    所不爭執，已如前述。被告甲○○供稱上開縱火行為係被告
    丙○○教唆所為，被告二人應民法第185 條之規定，自應負
    連帶清償責任。從而，原告依據民法第184 、185 條侵權行
    為法律關係之規定提起本件訴訟，並請求被告二人應連帶給
    付原告1,081,145 元之損害賠償金，及自本院第一次言詞辯
    論期日翌日即97年11月4 日起至清償日，按年息5 ％計算之
    法定遲延利息，為有理由，應予准許。
六、原告陳明願供擔保，聲請宣告假執行，核無不合，爰酌定相
    當擔保金額准許之。
七、訴訟費用負擔之依據：第78條、第85條第2 項，判決如主文
    。
中    華    民    國    98    年    1     月    22    日
                  民事第二庭    法  官  吳振富
以上正本係照原本作成
如對本判決上訴，須於判決送達後20日內向本院提出上訴狀
中    華    民    國    98    年    1     月    22    日
                                書記官  李宏明

司法院資訊處製作；財團法人民間司法改革基金會備份。
